臺灣高等法院刑事判決　　　　　　 95年度上更(二)字第836號
上　訴　人
即　被　告　甲○○
選任辯護人　徐鈴茱律師
　　　　　　柯俊吉律師
上列上訴人因違反毒品危害防制條例案件，不服臺灣板橋地方法
院89年度訴字第1996號，中華民國89年11月30日第一審判決（起
訴案號：臺灣板橋地方法院檢察署89年度偵字第15501號，移送
併案案號：同署89年度毒偵字第5547號），提起上訴，本院判決
如下：
    主  文
原判決撤銷。
甲○○共同販賣第二級毒品，處有期徒刑年陸月。
扣案之第二級毒品安非他命包（淨重共肆點捌公克、毛重共伍
點肆公克）沒收銷燬之，販賣第二級毒品所得新台幣伍仟元沒收
，如全部或一部不能沒收時，以其財產抵償之。
    事  實
一、甲○○明知民國87年5月22日所公布施行之毒品危害防制條
    例第2條第1項第2款已規定將安非他命列為第二級毒品，不
    得非法持有、販賣，竟與綽號「貓仔」之不詳姓名年籍成年
    男子，共同基於非法販賣安非他命以牟取不法利益之犯意聯
    絡，先由少年李ＯＯ（為保護少年，故隱其名，其真實姓名
    年籍資料均詳卷），於89年8月10日下午5、6時前之不詳時
    間打電話予綽號「貓仔」之男子欲購買新台幣（下同）5,00
    0元之第二級毒品安非他命，嗣綽號「貓仔」之男子即聯絡
    甲○○於89年8月10日下午5、6時許至台北縣中和市孔廟口
    ，將安非他命包（淨重共肆點捌公克、毛重共伍點肆公克
    ）交予甲○○，並以500元之代價約由甲○○交貨取款，甲
    ○○應允將上開安非他命回其在台北縣中和市○○路3號3
    樓之住處等候通知，待至當日晚10時許，綽號「貓仔」再打
    電話予甲○○告知少年李ＯＯ會去取貨，同晚11時許少年李
    ＯＯ打甲○○之0000000000之行動電話約好交貨付款之時、
    地，少年李ＯＯ於89年8月11日零時15分許至甲○○之上開
    住處樓下，甲○○將綽號「貓仔」所交付之上開三包安非他
    命交予少年李ＯＯ，少年李ＯＯ並將5,000元交予甲○○，
    當場為跟蹤少年李ＯＯ之員警查獲，並在少年李ＯＯ所騎機
    車行李箱內查扣上開安非他命三包。
二、案經台北市政府警察局中正第一分局報請臺灣板橋地方法院
    檢察署檢察官偵查起訴。
    理  由
一、訊據被告甲○○否認有販賣安非他命之犯行，並辯稱：警察
    查獲時伊與其男友及少年李ＯＯ在聊天，伊身上雖有5,000
    元，但係伊自己的，並非少年李ＯＯ交予伊的，警訊筆錄是
    警察寫好，叫伊簽名，伊並沒有說賣安非他命予少年李ＯＯ
    ，少年李ＯＯ說向伊買安非他命也是警察叫他這麼說云云。
二、經查：
　(一)扣案之結晶物三包係屬第二級毒品安非他命（淨重共4點8公
    克、毛重共5.4公克）有台北市政府警察局中正分局之毒品
    初步鑑驗報告單可按（見警卷(二)），被告及其辯護人於本院
    審理時將該初步鑑驗報告單均表示無意見，該初步鑑驗報告
    單自得採為證據，則扣案之結晶物三包屬第二級毒品安非他
    命，足可認定。
　(二)上開安非他命三包係經警在被告之上開住處樓下在少年李Ｏ
  　Ｏ之機車行李箱查獲，已據證人少年李ＯＯ於本院發回前在
    本院供證在卷（見本院上訴字卷第67頁），並經證人即查獲
    之員警周志國於本院發回前結證屬實（見同上卷第96頁），
    且被告於查獲時身上確實有5,000元亦為被告所不否認，並
    經證人周志國證述在卷（見同上卷第98頁）。
　(三)按被告之自白，固不得作為有罪判決之唯一證據，惟應調查
  　其他必要之證據，察與事實相符，自得採為有罪判決之證據
    ，此觀刑事訴訟法第156條第2項之規定自明。
　(四)上開事實已據被告於警訊中及檢察官第一次偵訊中自白不諱
   （見警卷(一)第1頁，及偵字第5547號卷第3、4頁），且證人即
　  少年李ＯＯ於警訊中及檢察官偵查中亦供述查獲之安非他命
    係向被告購買（見警卷(一)及偵字第15501號卷第13頁背面）
    。
　(五)被告在89年9月18日檢察官偵訊中及原審及本院審理中雖否
    認有販賣安非他命予少年李ＯＯ以及少年李ＯＯ於原審及發
    回前在本院作證時雖亦翻異在警訊及偵查中之供詞，否認扣
    案之安非他命係向被告購買，並稱當時我是去向「貓仔」買
    安非他命之後，剛好遇到被告，警察就過來問我們那一個人
    是「貓仔」在警訊中稱是向被告購買安非他命，是警察要我
    樣講，因警察說只要我說是向甲○○買的，警察就會放我回
    來，我當真，才說是向甲○○買的，因我心裡害怕「貓仔」
    如果知道我向警方供出是向他買的，「貓仔」會對我不利，
    才不敢供出「貓仔」等情（見一審卷第27、28頁，本院上訴
    字第63、64頁）。
　(六)查依證人即警員彭士哲於發回前在本院結稱：「當初我們是
  　鎖定李ＯＯ，因我們的情報是李ＯＯ販賣安非他命，當天沒
    有申請搜索票，所以就在李ＯＯ住處附近埋伏，後來有一位
    男子拿出現金給李○○，我們以為在交易，李ＯＯ拿了錢，
    沒有拿出貨品，反而是騎機車外出，我就請同事周志國尾隨
    ，我留在原地，現場發生的事情，要問周志國，周志國後來
    回報，李ＯＯ與一名女子在交易，現場還有甲○○的男友在
    ，他們將他們三人坐計程車回警局，我們也趕回去，周志國
    說是甲○○交壹包東西給李ＯＯ，李ＯＯ交錢給甲○○」、
    「李ＯＯ筆錄是我製作，當初有錄音，並沒有叫他（指李Ｏ
    Ｏ）咬住甲○○，錄音帶已消音，我們只要接到地方法院的
    判決，我們就會重複使用，因是經費的關係」等語（見本院
    上訴字第425號卷第65至67頁)，另據證人即警員周志國於發
    回前在本院結稱：當天我是跟蹤李ＯＯ到達中和市○○路三
    號，發現李ＯＯ與甲○○在說話，我上前表明身分之後，在
    李ＯＯ機車行李箱內查到安非他命，我與他們的距離有一段
    距離，沒有看見他們當面交易，．．我看到時就是甲○○、
    李ＯＯ、還有甲○○的男友三人在一起，李ＯＯ當場說是向
    甲○○買的，問筆錄時，李ＯＯ供稱是以五千元向甲○○買
    的，而甲○○身上剛好有五千元，他拿出來時，就剛好五千
    元放在一起，當時還有其他的零錢，多少我不記得，只有銅
    板，製作警訊筆錄有錄音，錄音帶有保存一段時間，收到地
    院判決書之後，就重複使用，因有人檢舉李ＯＯ有販賣安非
    他命的行為，我就騎機車一跟著李ＯＯ，第一眼看到李ＯＯ
    在他住處的樓下，一路跟隨李ＯＯ到連城路，中間李ＯＯ沒
    有在何處停車，他一路在前騎，我一直尾隨在他後面騎，他
    都沒有停下來等語（見同上卷第97頁至101頁）。
　(七)依上開二位警員之證言觀之，該二位證人在少年李ＯＯ騎機
　  車離開其住處前，即遭二位證人監控，且證人即少年李ＯＯ
    於本院發回前亦供稱：當天在我家是有一男子拿錢給我，我
    也騎機車去找甲○○沒有錯」等語（見同上卷第60頁），則
    證人即警員彭士哲證稱目睹一位男子拿出現金給李ＯＯ，
    ．．李ＯＯ拿了錢，沒有拿出貨品，反而騎機車外出，我就
    請同事周志國尾隨我留在原地等情，足可採信，且依證人即
    警員周志國上開之證言，少年李ＯＯ騎機車離開其住處後，
    即遭證人周志國一路跟蹤，直到被告住處之前，中間並未曾
    停車過，足見證人即少年李ＯＯ於審理中改稱查獲之安非他
    命係當晚向綽號「貓仔」男子買後才路過被告住處找被告聊
    天等語係迴護被告之詞，不足採信。
　(八)證人即警員周志國於跟蹤少年李ＯＯ到被告住處，雖因距離
　  之關係，未能目睹少年李ＯＯ與被告交易毒品即交貨付款之
    情形，然經警在少年李ＯＯ之機車之行李箱查獲本件毒品安
    非他命時，少年李ＯＯ即當場向員警周志國表明係向被告購
    買，且少年李ＯＯ於騎機車離開其住處之前又有一男子將錢
    交付予渠，且渠於驗機車離開其住處後一路遭警員周志國跟
    蹤，中間未曾停過任何地方，直接至被告住處樓下被警查獲
    並經警在身上並未搜得該男子所交付之現款，且於警查獲時
    ，被告身上剛好有5,000元，足見證人即少年李ＯＯ在警訊
    中及偵查中所供查扣之安非他命係向被告買的乙節符合情節
    ，足可採被告在警訊中及偵查中第一次偵訊時所為自白與事
    實相符之證據。
　(九)被告及證人即少年李ＯＯ在警訊接受訊問時，依上開二位證
　  人即警員彭士哲、周志國之證言均表示訊問時均有錄音，惟
    收到一審判決，錄音帶已重複使用，則已無法再勘驗警訊筆
    錄之記載是否與錄音帶相符，然依警訊筆錄之記載，被告係
    由警員周志國負責訊問製作筆錄，證人少年李ＯＯ係由警員
    彭士哲負責訊問製作筆錄，且彼二人均同時於89年8月8日上
    午1時分別接受上開二位警員訊問且警員周志國在少年李Ｏ
    Ｏ機車行李箱查獲安非他命時，少年李ＯＯ即當場表明查獲
    之安非他命係向被告購買，警員始將被告帶回警局接受調查
    ，被告於接受調查之初即自承出賣安非他命予少年李ＯＯ，
    且供出安非他命係綽號「貓仔」交付予伊交給少年李ＯＯ，
    於檢察官第一次偵訊中，亦坦承販賣安非他命予少年李ＯＯ
    之事實，少年李ＯＯ於警訊及偵查中亦均供承扣案之安非他
    命係購自被告，彼二人並在警員所拍扣案安非他命照片黏貼
    之紙條，同時簽名按指印明確表示照片上之三包安非他命是
    被告所販賣之安非他命沒錯（見警卷(二)第4頁），參以少年
    李ＯＯ與被告原本熟識，彼此之間並無怨隙，苟查獲之安非
    他命非購自被告，斷無於警查獲之時當場向警表明係購自被
    告而加誣陷之理，因此被告辯稱筆錄係警員寫好後始要其簽
    名，以及證人李ＯＯ於審理中翻供前詞稱怕供出綽號「貓仔
    」恐對其不利，以及警員要其供出向被告購買始要讓其回去
    等情，均有違常情，難予採信。
　(十)依證人即被告之男友李沛衡於發回前在本院結稱：因當天放
　  假，放三天，十號放假，晚上八點多離營，自始中清泉崗趕
    到台北快十二點，我剛下計程車，見到甲○○與與李ＯＯ在
    樓下聊天，我與李ＯＯ本來就是朋友，李ＯＯ因我而認識甲
    ○○，我們在外聯天，沒多久就有人拿槍衝進小巷子等情觀
    之，證人李沛衡係在少年李ＯＯ與被告完成毒品交易後始到
    場，其證言自無從為被告有利之認定，又被告在偵查中供稱
    「貓仔」名字劉乙其，住永和，0000000000，劉
    某說他有毒品案在上訴，約二十幾歲左右（見偵字第5547
    號卷第4頁），然該「0000000000」行動電話，
    據和信電訊股份有限公司傳真予本院之該號行動電話為易付
    卡，使用情形為2001年1月3日至2001年6月18日使用人為朱
    蘭芬小姐，2002年6月5日至2002年12月2日使用人為林宜靜
    ，2004年11月3日起使用人為陳皇偉，有該公司之傳真在卷
    可按，均無所謂劉乙其之人，且被告於警訊之初已供平常都
    是他（指貓仔）主動打電話給我，我不知道他的電話號碼等
    語（見警卷(二)第2頁背面），其又何以在警局將案件移送檢
    察官初訊時，即能供出「貓仔」之真實姓名，況依和信電訊
    公司之傳真所載該號電話易付卡自90年1月3日起始有人使用
    ，則被告所供綽號「貓仔」名叫劉乙其，行動電話之號碼之
    真實性，實令人質疑，被告既無從確實無供出綽號「貓仔」
    之真實姓名及年籍，包括身分統一編號及詳細地址，本院自
    無詳為調查。
三、綜上所述，被告在警訊中及檢察官偵查中所為前開犯罪事實
    之自白，經調查證據之結果，核與事實相符，自得採為被告
    之犯罪證據，被告於審理中否認其自白之真實性，無非卸責
    之詞，不足採信，其犯行堪予認定。
四、核被告所為係犯毒品危害防制條例第4條第2項之販賣第二級
    毒品罪，被告持有第二級毒品之行為為販賣行為所吸收，不
    另論罪，被告與綽號「貓仔」之成年男子間具有犯意之聯絡
    及行為之分擔，應論以共同正犯，被告因一時貪念，受綽號
    「貓仔」僅以500元之酬勞之誘，而罹重典，所販賣毒品之
    數量又非詎量，所犯為最低本刑七年以上有期徒刑，其犯罪
    情狀顯可憫恕，本院認科以最低度刑仍嫌過重，爰依刑法第
    59條之規定減輕其刑，原審對被告為論罪科刑之判決固非無
    見，惟查(一)被告除於89年8月11日凌晨零時15分許販賣三包
    安非他命予少年李ＯＯ外，其餘於89.7.29、89.8.3、89.8.
    6、89.8.9等4次並無積極證據足以證明被告有此4次之犯行
    （詳如後述），原審未予詳細勾稽，遽認被告尚有此4次之
    販毒行為，核與事實不符，(二)查扣之安非他命三包共淨重四
    點捌公克，原判決事實欄記載為二十四點八公克核與事實不
    符，且未依職權將扣案之安非他命宣告沒收銷燬，亦有未洽
    ，被告否認有販賣安非他命之犯行提起上訴，雖無理由，惟
    原判決既有上開可議之處，自應由本院撤銷改判，爰審酌被
    告之素行、犯罪之動機、目的、所生危害及犯後之態度等一
    切情狀，量處如主文第二項所示之刑，扣案之第二級毒品安
    非他命三包（淨重共4點8公克、毛重5點4公克），雖臺灣板
    橋地方法院89年度少調字第1299號少年李ＯＯ審理事件裁定
    諭知沒收銷燬（見一審卷第27頁裁定），惟現仍在本案扣押
    ，仍屬存在，自應毒品危害防制條例第18條第1項宣告沒收
    銷燬之。被告販賣第二級毒品所得5000元應依同條例第19條
    第1項宣告沒收。如全部或一部不能沒收時以其財產抵償之
    。
五、公訴意旨另以：被告基於意圖營利之概括犯意，自89年7月
    29日起至89年8月11日零時15分止除89年8月11日零時15分許
    販賣安非他命三包外（上開論罪之部分），尚有販賣4次安
    非他命予少年李ＯＯ，因認此部分亦犯毒品危害防制條例第
    4條第2項之販賣第二級毒品罪嫌云云。
六、經查：被告及少年李ＯＯ固在警局及檢察官偵查均曾供承二
    人共有五次交易第二級毒品之情事（包括上述論罪之一次）
    ，然彼2人於審理中均否認有交易毒品之犯行，參以彼2人就
    此4次毒品交易時間及交易總額供述之情形，被告供稱分別
    於今 (89)7月29日、31日、8月7日，交易總金額包括論罪部
    分約9000元，少年李ＯＯ供稱89年8月6日買500元、89年7月
    29日買1000元、89年8月3日買500元、89年8月9日買500元，
    其中除89年7月29日1次時間相符外，其餘3次之日均不相符
    ，交易金額方面被告稱5次9000元則扣除論罪部分之5000元
    ，其餘4次為4000元，然少年李ＯＯ所稱4次之交易金額為
    2500 元亦不相符，則少年李ＯＯ在警訊及檢察官偵訊所為
    就此4次之毒品交易供證既與被告在警訊中之自白不符，自
    難採為認定被告就其餘4次之販毒行為之自白與事實相符之
    證據，且被告就其餘4次犯行之自白，並無如上述論罪部分
    經調查證據結果足資認定該部分之自白與事實相符，因此自
    難僅以被告在警訊及偵查中就其餘4次犯行之自白執為此部
    分有罪認定之依據，此外又查無積極證據足資證明被告尚有
    其餘4次販毒之犯行，惟檢察官認此4次之犯行與上開論罪部
    分之犯行具有連續犯之裁判上一罪之關係，基於審判不可分
    之原則，此部分自無庸另為無罪之諭知。
據上論斷，應依刑事訴訟法第369條第1項前段、第364條、第299
條第1項前段，毒品危害防制條例第4條第2項、第18條第1項、第
19條第1項、刑法第11條、第28條、第59條，判決如主文。
本案經檢察官邱美育到庭執行職務。
中　　華　　民　　國　　96　　年　　1 　　月　　25　　日
            　　　刑事第三庭　審判長法  官 許 國 宏
     　　　　　　　　　　　         法  官 許 增 男
　   　　　　　　　　　　　　　   　法  官 陳 祐 治
以上正本證明與原本無異。
如不服本判決，應於收受送達後十日內向本院提出上訴書狀，其
未敘述上訴之理由者並得於提起上訴後十日內向本院補提理由書
（均須按他造當事人之人數附繕本）。
                                    書記官 鄒 賢 英
中　　華　　民　　國　　96　　年　　1 　　月　　29　　日
附錄：本案論罪科刑法條全文
毒品危害防制條例第4條第2項
製造、運輸、販賣第二級毒品者，處無期徒刑或 7 年以上有期徒
刑，得併科新臺幣 7 百萬元以下罰金。
